臺灣基隆地方法院刑事判決　
111年度易字第4號
公  訴  人  臺灣基隆地方檢察署檢察官
被      告  蕭英哲


上列被告因竊盜等案件，經檢察官提起公訴（110年度偵字第621
7號），被告就被訴事實為有罪之陳述，經本院裁定進行簡式審
判程序，判決如下：
    主  文
蕭英哲犯踰越牆垣侵入住宅竊盜未遂罪，累犯，處有期徒刑肆月
，如易科罰金，以新臺幣壹仟元折算壹日；又犯無故侵入他人住
宅罪，累犯，處有期徒刑參月，如易科罰金，以新臺幣壹仟元折
算壹日。應執行有期徒刑伍月，如易科罰金，以新臺幣壹仟元折
算壹日。
    事  實
一、蕭英哲意圖為自己不法之所有，基於竊盜之犯意，於民國11
    0年9月13日21時許，徒手攀爬基隆市○○區○○路00○0號建築物
    後方防火巷各樓層外鐵窗到頂樓後，跨越女兒牆（建築物屋
    頂四周圍的矮牆），進入蔡佳玲位於該址4樓住處之頂樓加
    蓋平臺，伸手竊取吊掛於現場之衣物之際，因遭他人發覺，
    旋即逃逸現場而未得逞。蕭英哲為躲避追緝，另基於侵入住
    宅之犯意，逃至詹佳燕位於基隆市○○區○○路00號5樓住處陽
    台，發現落地窗未上鎖，徒手開啟落地窗進入屋內後躲藏於
    房間廁所內。
二、案經蔡佳玲、詹佳燕訴由基隆市警察局第四分局報告臺灣基
    隆地方檢察署檢察官偵查後提起公訴。
    理  由
壹、程序事項
    被告蕭英哲所犯者非為死刑、無期徒刑、最輕本刑為3年以
    上有期徒刑之罪或高等法院管轄第一審案件，其於準備程序
    進行中，先就被訴事實為有罪之陳述，經告知簡式審判程序
    之旨，並聽取公訴人及被告之意見後，本院裁定改行簡式審
    判程序，是依刑事訴訟法第273條之2規定，簡式審判程序之
    證據調查，不受同法第159條第1項、第161條之2、第161條
    之3、第163條之1及第164條至第170條規定之限制，先予敘
    明。
貳、實體事項
一、認定犯罪事實所憑之證據及理由　
 　 上開犯罪事實，業據被告於警詢、檢察官偵訊時、本院審理
    時均坦承不諱，並據證人即告訴人蔡佳玲於警詢及檢察官偵
    訊時、證人即告訴人詹佳燕於警詢時證述明確，並有警方搜
    證之現場照片、案發地點之GOOGLE地圖列印資料在卷可稽，
    足認被告不利於己之任意性自白核與事實相符，洵堪採信。
    從而，本案事證明確，被告上開犯行堪予認定，應予依法論
    科。
二、論罪科刑
  ㈠按刑法第321條第1項第1款之侵入住宅竊盜罪，其所謂「住宅
    」，乃指人類日常居住之場所而言，公寓亦屬之。至公寓樓
    下之「樓梯間」，雖僅供各住戶出入通行，然就公寓之整體
    而言，該樓梯間為該公寓之一部分，而與該公寓有密切不可
    分之關係，故於侵入公寓樓下之樓梯間竊盜難謂無同時妨害
    居住安全之情形，自應成立刑法第321條第1項第1款侵入住
    宅竊盜罪（最高法院76年度台上字第2972號判決要旨參照）
    。查被告在告訴人蔡佳玲公寓住宅頂樓加蓋之平台竊盜，該
    處頂樓平台核屬公寓之一部，依上開見解，該當於刑法第32
    1條第1項第1款所定侵入住宅之要件。是核被告所為，係犯
    刑法第321條第2項、第1項第2款、第1款之踰越牆垣侵入住
    宅竊盜未遂罪、刑法第306條第1項無故侵入他人住宅罪。
  ㈡刑法第321條第1項所列各款為竊盜之加重條件，如犯竊盜罪
    兼具數款加重情形時，因竊盜行為祇有一個，仍祇成立一罪
    ，不能認為法律競合或犯罪競合，此有最高法院69年台上字
    第3945號判例意旨可參。又刑法第321條第1項第1款之侵入
    住宅竊盜罪，係將侵入住宅、竊盜二罪結合為獨立之加重竊
    盜罪，就該罪言，侵入住宅為加重竊盜罪之加重條件，不得
    割裂適用；亦即侵入住宅竊盜之加重竊盜犯行，本質即含有
    侵入住宅之內涵，自毋庸在加重竊盜罪外，另論以侵入住宅
    罪（最高法院84年度台上字第441號判決要旨參照）。檢察
    官起訴書雖誤載被告「攀爬鋁窗侵入」頂樓加蓋平臺竊盜，
    此經蒞庭公訴檢察官當庭更正，並補充被告涉犯刑法第321
    條第1項第2款之踰越牆垣竊盜未遂罪部分（見本院卷第77至
    78頁），且經本院依刑事訴訟法第95條之規定，當庭告知被
    告有關更正後之犯罪事實及罪名，俾使其得行使訴訟上之防
    禦權，依檢察一體原則，自應以此為公訴意旨所引用之法條
    ，併予敘明。
  ㈢被告所犯上開2罪，犯意各別，行為互殊，應予分論併罰。
  ㈣被告前因加重竊盜案件，經臺灣臺中地方法院以107年度易字
    第3232號判決判處有期徒刑5月確定，於108年9月10日執行
    完畢等情，有臺灣高等法院被告前案紀錄表在卷足憑，其受
    徒刑之執行完畢後，5年以內故意再犯本件有期徒刑以上之2
    罪，俱為累犯。依司法院大法官釋字第775號解釋意旨所示
    ，法院應區分行為人所犯情節，裁量是否依刑法第47條第1
    項之累犯規定加重本刑，以避免因一律加重最低本刑，致生
    行為人所受刑罰超過其所應負擔之罪責，其人身自由因此遭
    受過苛之侵害，而不符憲法罪刑相當原則。本院衡酌被告行
    為之不法內涵與罪責程度，考量被告雖有符合累犯規定之前
    案，惟本院認被告於所犯各罪之法定刑度範圍內，審酌各項
    量刑事由後，已足以充分評價被告所應負擔罪責，尚無依刑
    法第47條第1項規定加重最低本刑之必要，爰不予加重其刑
    ，以符罪刑相當原則及比例原則。
  ㈤被告已著手於犯罪行為之實行，惟未得手而不遂，所犯竊盜
    犯行部分，應依刑法第25條第2項之規定，按既遂犯之刑減
    輕之。
  ㈥爰以行為人之責任為基礎，審酌被告正值壯年且身體健全，
    竟不思循正當途徑獲取財物，恣意踰越牆垣侵入公寓頂樓平
    台竊取他人財物，究其犯罪之目的、動機，當不外為一己之
    私，雖尚未竊得財物，所為應予非難，又被告未受允許侵入
    他人住宅並躲藏在內，對告訴人詹佳燕之居住安寧造成嚴重
    危害，所為實不足取，惟慮及被告坦承犯行，具有悔悟之犯
    後態度，兼衡被告自述高職畢業之智識程度、擔任油漆工學
    徒、未婚之家庭狀況（見本院卷第81頁）暨犯罪之動機、目
    的、手段等一切情狀，分別量處如主文所示之刑及應執行刑
    ，併均諭知易科罰金之折算標準，以示懲儆。
據上論斷，應依刑事訴訟法第273條之1第1項、第284條之1、第2
99條第1項前段，判決如主文。
本案經檢察官陳怡龍、陳筱蓉提起公訴，經檢察官陳宜愔到庭執
行職務。
中　　華　　民　　國　　111 　年　　3 　　月　　10　　日
                  刑事第五庭  法  官      鄭虹眞
以上正本證明與原本無異。
如不服本判決應於收受送達後20日內向本院提出上訴書狀，並應
敘述具體理由；其未敘述上訴理由者，應於上訴期間屆滿後20日
,向本院補提理由書(均須按他造當事人之人數附繕本）「切勿逕
送上級法院」。 
中　　華　　民　　國　　111 　年　　3 　　月　　10　　日
                              書記官      洪幸如
附錄本案所犯法條： 
《中華民國刑法第321條》
犯前條第1項、第2項之罪而有下列情形之一者，處6月以上5年以
下有期徒刑，得併科50萬元以下罰金：
一、侵入住宅或有人居住之建築物、船艦或隱匿其內而犯之。
二、毀越門窗、牆垣或其他安全設備而犯之。
三、攜帶兇器而犯之。
四、結夥三人以上而犯之。
五、乘火災、水災或其他災害之際而犯之。
六、在車站、港埠、航空站或其他供水、陸、空公眾運輸之舟、
    車、航空機內而犯之。
前項之未遂犯罰之。
《中華民國刑法第306條》
無故侵入他人住宅、建築物或附連圍繞之土地或船艦者，處1年
以下有期徒刑、拘役或9千元以下罰金。
無故隱匿其內，或受退去之要求而仍留滯者，亦同。